【裁判字號】    95,上易,29
【裁判日期】    950619
【裁判案由】    返還借款
【裁判全文】
臺灣高等法院民事判決                  95年度上易字第29號
上  訴  人
即被上訴人  丁○○
被上訴人即
上  訴  人  戊○○
訴訟代理人  陳傳中律師
複代 理 人  張人志律師
            劉世興律師
            甲○○
上列當事人間返還借款事件，兩造均對於中華民國94年11月22日
臺灣臺北地方法院94年度訴字第2241號第一審判決提起上訴，本
院於95年6月7日言詞辯論終結，判決如下：
    主      文
原判決關於命上訴人戊○○給付被上訴人丁○○新台幣肆萬元及
其遲延利息部分，及該部分假執行之宣告，暨關於命上訴人戊○
○負擔訴訟費用之裁判均廢棄。
上開廢棄部分，被上訴人丁○○在第一審之訴駁回。
上訴人戊○○其餘上訴駁回。
上訴人丁○○上訴駁回。
第一審關於命上訴人戊○○負擔訴訟費用部分，及第二審訴訟費
用關於上訴人戊○○上訴部分，由被上訴人丁○○負擔百分之十
九，餘由上訴人戊○○負擔。第二審訴訟費用關於上訴人丁○○
上訴部分，由上訴人丁○○負擔。
    事實及理由
一、上訴人即被上訴人丁○○（下簡稱丁○○）主張：被上訴人
    即上訴人戊○○（下簡稱戊○○）向伊借款，合計新台幣（
    下同）71萬5000元，屆期不為清償，經一再催討，均置之不
    理，爰依借貸關係及票據關係，求為命戊○○給付71萬5000
    元及法定遲延利息之判決。
二、戊○○則以：關於許玉華所簽發面額50萬元、到期日民國87
    年9月25日之本票部分（下簡稱系爭50萬元部分；該本票則
    簡稱許玉華本票），伊係因擔任見證人，乃於見證人欄及該
    本票背面簽名，實則兩造間並無借貸關係。至關於張徐鳳娣
    簽發2紙面額各5萬元、到期日89年9月15日之本票部分（下
    簡稱系爭10萬元部分；該2紙本票則簡稱徐鳳娣本票），係
    張徐鳳娣與丁○○借貸關係，伊係因幫忙朋友之立場，而於
    徐鳳娣本票背書，實與伊無涉，丁○○本於借貸關係向伊請
    求，自非可採。況丁○○亦已受領張徐鳳娣之清償，丁○○
    之債權亦因清償而消滅。另關於游瑞福所簽發面額11萬5000
    元、89年11月12日之支票部分（下簡稱系爭11萬5000元部分
    ；該支票則簡稱系爭支票，與許玉華本票、徐鳳娣本票合則
    簡稱系爭票據），丁○○並未交付伊10萬元，兩造間之消費
    借貸契約不生效力，丁○○自不得據以請求返還借款。此外
    ，關於系爭票據債權請求權部分，均已罹於時效，伊提出時
    效抗辯。倘若丁○○對伊果有債權存在，則以丁○○積欠伊
    之25萬元債權（下簡稱系爭25萬元債權）為抵銷等語，資為
    抗辯。
三、本件經原審判決戊○○應給付丁○○21萬5000元，及自94年
    5月19日起至清償日止，按週年利率5%計算之利息，並駁回
    丁○○其餘之訴。兩造就原審判決其敗訴部分分別提起上訴
    ，丁○○聲明為：（一）原判決不利於丁○○部分廢棄。（
    二）上開廢棄部分，戊○○應再給付丁○○50萬元及自87年
    8月24日起至清償日止，按週年利率5%計算之利息。（三）
    戊○○上訴駁回。戊○○則聲明為：（一）原判決不利於戊
    ○○部分廢棄。（二）上開廢棄部分，丁○○在第一審之訴
    駁回。（三）丁○○上訴駁回。
四、兩造不爭執之事實（見本院95年2月20日準備程序筆錄）
（一）丁○○持有系爭票據。
（二）系爭支票係由戊○○交付丁○○。
（三）上揭事實，並有兩造不爭執其形式真正之本票、支票（以
      上均影本）附卷可稽（見原審卷第5頁至第6頁），自堪信
      為真實。
五、本件經本院於95年2月20日與兩造整理並協議簡化之爭點為
    （見本院同上筆錄，並依本院論述之先後順序而調整其次序
    ，先此敘明）
（一）系爭50萬元部分
  １、許玉華本票之票據權利是否已罹於時效？
  ２、兩造就系爭50萬元是否有成立借貸之合意？
（二）系爭10萬元部分
  １、徐鳳娣本票之票據權利是否已罹於時效？
  ２、兩造就系爭10萬元是否有成立借貸之合意？是否僅就其中
      7萬5000元成立借貸關係？
  ３、系爭10萬元部分是否已因清償而消滅？
（三）系爭11萬5000元部分：
  １、系爭支票之票據權利是否已罹於時效？
  ２、兩造就系爭11萬5000元是否有成立借貸之合意？是否僅就
      其中10萬元成立借貸關係？
（四）戊○○主張以系爭25萬元債權抵銷丁○○之請求，有無理
      由？
六、茲分別論述如下
（一）關於系爭50萬元部分，丁○○不能證明兩造間有成立借貸
      之合意，故丁○○主張戊○○為系爭50萬元之借款人，尚
      非可採。
  １、許玉華本票之票據權利已罹於時效。
  （１）按匯票、本票之執票人，對前手之追索權，自作成拒絕
        證書日起算，一年間不行使，因時效而消滅。其免除作
        成拒絕證書者，匯票、本票自到期日起算。觀諸票據法
        第22條第2項之規定自明。
  （２）經查，許玉華本票票面上載明「此票免作成拒絕證書」
        等節（見原審卷第5頁），是揆諸上開規定，自許玉華
        本票之到期日即87年9月25日起算1年，執票人對前手之
        追索權不行使，即因時效而消滅。換言之，許玉華本票
        於88年9月25日，即因丁○○對前手戊○○不行使追索
        權，而罹於時效。惟丁○○遲至94年5月12日始提本件
        民事訴訟，請求戊○○負許玉華本票背書人責任等情（
        原審卷第2頁至第3頁）。是故，丁○○依許玉華本票對
        戊○○之票據權利，自已罹於時效。戊○○既已為時效
        抗辯，則丁○○基於票據權利，請求戊○○負許玉華本
        票背書人責任，即為無理由。
  （３）準此，許玉華本票之票據權利已罹於時效，堪予認定。
  ２、丁○○未舉證證明兩造就系爭50萬元部分，已有成立借貸
      之合意。
  （１）丁○○主張戊○○向其借款50萬元，並提出許玉華本票
        為憑云云，惟為戊○○所否認，並辯稱：系爭50萬元並
        非借款，乃丁○○作為嘉義縣牛斗山勞工住宅工程（下
        簡稱牛斗山工程）介紹之約定金等語。
  （２）經查，丁○○就系爭50萬元部分，曾對戊○○提起詐欺
        之刑事自訴，經臺北地方法院刑事庭以88年度自字第62
        7號審理（下簡稱系爭刑事案件），經本院調閱系爭刑
        事案件卷宗，發現系爭刑事案件審理中，戊○○即提出
        合意書1紙（下簡稱系爭合意書），丁○○於系爭刑事
        案件自承確有簽署系爭合意書等情（見系爭刑事案件卷
        第39頁至第41頁、第43頁第46頁），由是觀之，戊○○
        辯稱：因牛斗山工程簽有系爭合意書等節，即堪採信。
  （３）系爭合意書開宗明義即載明：「茲因曾由李惠男先生處
        收到丁○○小姐新台幣伍拾萬元整，約定作為介紹處理
        嘉義縣牛斗山勞工住宅興建方案之事宜，同時亦開立一
        張同額本票交給陳小姐，作為約定之憑證。處理本案條
        件如下：一、丁○○小姐必須找到符合獎勵興勞工住宅
        條件之建設公司。二、勞宅協會理事長許惠卿願意將牛
        斗山勞工住宅案原申請忠虹建設公司解約，變更為陳小
        姐找來的建設公司接辦送件前應付新台幣貳佰萬元解除
        忠虹公司之費用，縣政府核准後新的建設公司應付新台
        幣貳佰萬元給許惠卿先生作為履約金，同時將約定金退
        還陳小姐」等節（見系爭刑事案件卷第32頁、第43頁）
        ，再佐諸系爭合意書係經許惠卿、丁○○、戊○○簽署
        （戊○○簽署為證人）等情以察，可見戊○○所辯：系
        爭50萬元乃丁○○作為牛斗山工程介紹之約定金等情，
        應非無據。
  （４）再查，許惠卿於系爭刑事案件證稱：為興建牛斗山工程
        ，丁○○以50萬元做訂金，經由李惠男交付給伊，嗣因
        丁○○介紹之建設公司「巨霸」履約金退票，合約作廢
        ，故不應退還丁○○50萬元等語（見系爭刑事案件第57
        頁），核與李惠男於系爭刑事案件結稱：丁○○想要做
        牛斗山工程，而願付50萬元，伊拿給許惠卿，先介紹的
        是巨霸；此50萬要綁此案，是要我們不要找別家，此案
        尚沒成功；該50萬不是借款等情（見系爭刑事案件第58
        頁）相符。因此，綜諸系爭合意書與許惠卿、李惠男等
        人於系爭刑事案件之證詞，尚難認兩造間有系爭50萬元
        部分之借貸契約存在，要屬彰彰明甚。
  （５）按當事人主張有金錢借貸關係存在，須就所須具備之特
        別要件，即借貸意思表示一致，負舉證之責任。戊○○
        辯稱：丁○○以「待工程圓滿結束後，願分享仲介利潤
        」為餌，力邀伊充當系爭合意書之見證人，用以證明確
        實簽署系爭合意書及許玉華本票之真正，而要求伊於系
        爭合意書見證人欄及許玉華本票背面簽名。伊一時心動
        ，遂予同意等節，姑不論其所述內容是否可採，但僅憑
        戊○○於許玉華本票背書，尚難認兩造間確有系爭50萬
        元部分之借貸契約存在。
  （６）此外，丁○○亦未提出其他證據，足資證明其與戊○○
        就系爭50萬元有成立借貸之合意。從而，丁○○主張戊
        ○○為系爭50萬元之借款人，尚不足採。
（二）關於系爭10萬元部分，丁○○僅證明兩造就其中7萬5000
      元成立借貸關係，其餘部分則因未盡舉證責任，而非可採
      。至戊○○辯稱業因清償而消滅云云，亦不足取。
  １、徐鳳娣本票之票據權利已罹於時效。
  （１）按匯票、本票之執票人，對前手之追索權，自作成拒絕
        證書日起算，一年間不行使，因時效而消滅。其免除作
        成拒絕證書者，匯票、本票自到期日起算。觀諸票據法
        第22條第2項之規定自明。
  （２）經查，徐鳳娣本票票面上均載明「本本票免除作成拒絕
        證書」等節（見原審卷第5頁），是揆諸上開規定，自
        徐鳳娣本票之到期日即89年9月15日起算1年，執票人對
        前手之追索權不行使，即因時效而消滅。換言之，徐鳳
        娣本票於90年9月15日，即因丁○○對前手戊○○不行
        使追索權，而罹於時效。惟丁○○遲至94年5月12日始
        提本件民事訴訟，請求戊○○負徐鳳娣本票背書人責任
        等情（原審卷第2頁至第3頁）。是故，丁○○依徐鳳娣
        本票對戊○○之票據權利，自已罹於時效。戊○○復為
        時效抗辯，則丁○○基於票據權利，請求戊○○負徐鳳
        娣本票背書人責任，即為無理由。
  （３）準此，徐鳳娣本票之票據權利亦罹於時效，至堪認定。
  ２、系爭10萬元部分，丁○○僅能證明兩造就其中7萬5000元
      成立借貸關係。
  （１）戊○○辯稱：張徐鳳娣係伊之好友。89年9月間，張徐
        鳳娣急需現金救急，而欲向伊借支。但伊無閒錢出借，
        遂介紹張徐鳳娣向丁○○調借。原協議借款10萬元，借
        期10日，然遭丁○○預扣利息2萬5000元，故丁○○實
        僅交付張徐鳳娣7萬5000元。因是，借貸關係存於丁○
        ○與張徐鳳娣間，至伊係因丁○○之要求，而於徐鳳娣
        本票背書等情云云。
  （２）經查，證人張徐鳳娣於原審證稱：「（問：為何簽發這
        2張本票？）因為我需要用錢，我向湯先生借，湯先生
        可能向陳小姐借，湯先生來高雄給我錢，我就開2張本
        票給他，湯先生拿給我7萬5，我說10萬怎麼給7萬5 ，
        他說2萬5是利息」；「（問：你借錢的對象是誰？）我
        是跟湯先生借，湯先生說他沒有錢，要跟陳小姐借，所
        以本票是由湯先生背書」；「（問：你還錢的時候，是
        交給什麼人？）湯先生」；「（問：簽徐鳳娣本票是為
        了借錢）是的等語（見原審卷第47頁至第48頁），是細
        繹張徐鳳娣上開證言可知：徐鳳娣本票之簽立，係因張
        徐鳳娣為借款而起，此其一。佐諸徐鳳娣本票現仍由丁
        ○○持有中，為戊○○所無異詞（見上四之（一）所示
        ），故張徐鳳娣所借得之款項7萬5000元，係丁○○所
        交付，應屬無疑，此其二。張徐鳳娣借款之對象為戊○
        ○，且接觸之人亦為戊○○，是丁○○與張徐鳳娣二人
        於借款時，並無直接關聯，此其三。戊○○既於徐鳳娣
        本票背書，且取得款項交付張徐鳳娣，又未舉證證明如
        何介紹張徐鳳娣向丁○○調借之變態事實，顯見丁○○
        主張該款項係由戊○○向其借款，應屬可採，此其四。
        準此，足徵戊○○確有向丁○○借款再轉借予張徐鳳娣
        之情事，應堪認定。至於，戊○○與張徐鳳娣間之另一
        借貸關係，與兩造間之借貸關係，即應分別以觀，乃戊
        ○○辯稱：係由丁○○與張徐鳳娣協議借款，與伊無涉
        云云，即不足採。
  （３）然而，依諸張徐鳳娣之證言，僅能證明丁○○確有交付
        7萬5000元予戊○○之情事，至其餘2萬5000元部分，戊
        ○○否認丁○○業已交付，自應由丁○○就此部分事實
        ，負舉證之責。惟丁○○並未舉證以實其說，自不能徒
        憑其空言即予採信。至丁○○持有之徐鳳娣本票面額合
        計雖為10萬元，但衡諸常情，徐鳳娣本票面額多寡，可
        能因素頗眾，與借款若干未必一致，尤不能以張徐鳳娣
        之本票證明其餘2萬5000元借款之交付，併此指明。
  （４）綜此可見，系爭10萬元部分，丁○○僅證明兩造就其中
        7萬5000元成立借貸關係，洵堪認定。
  ３、系爭7萬5000元借款部分，戊○○並未證明已因清償而消
      滅。
  （１）戊○○辯稱：張徐鳳娣已清償該7萬5000元云云；張徐
        鳳娣則證稱：丁○○於電話中有承認拿到7萬5000元，
        但丁○○要伊把利息2萬5000元給付之後，本票才要返
        還云云；惟丁○○否認有收受7萬5000元等節。
  （２）但查，證人張徐鳳娣於原審係證稱：「（問：你還錢的
        時候，是交給什麼人？）湯先生」；「（問：「你有沒
        有看到湯先生如何處理你還的錢？）沒有）」等語（見
        原審卷第48頁），再佐諸徐鳳娣本票現仍由丁○○持有
        中，為兩造所不爭執（見上四之（一）所示）等情以觀
        ，尚難認定戊○○業已清償7萬5000元予丁○○。蓋依
        張徐鳳娣上開所證，其返還借款係交付予戊○○，戊○
        ○如何處理其所還之金錢，張徐鳳娣既未親眼目睹，如
        何能證明確已清償丁○○？況丁○○否認其有收到7萬
        5000元，則張徐鳳娣所稱與伊對話之「陳小姐」，是否
        確為丁○○？非無疑義。且丁○○復仍持有徐鳳娣本票
        之正本；戊○○復未提出系爭7萬5000元款項已由丁○
        ○簽收之證據，足徵戊○○辯稱：系爭7萬5000元借款
        已因清償而消滅云云，實不足採。
  （３）據此，系爭7萬5000元借款部分，戊○○並未證明已因
        清償而消滅，堪予認定。至戊○○關於利息超過民法第
        205條之規定部分，亦屬無稽。蓋丁○○係請求5％之法
        定遲延利息，並詳如下七所述，先此指明。
（三）關於系爭11萬5000元部分，丁○○僅能證明兩造就其中10
      萬元成立借貸關係。
  １、系爭支票之票據權利已罹於時效。
  （１）按支票之執票人，對前手之追索權，四個月間不行使，
        因時效而消滅。其免除作成拒絕證書者，支票自提示日
        起算。此觀諸票據法第22條第2項之規定自明。
  （２）經查，因系爭支票票載發票日為89年11月12日，而丁○
        ○係於89年11月10日提示等節（見原審卷第6頁所示）
        ，是依上開規定，自89年11月12日起算4個月，即執票
        人對前手之追索權，於90年3月12日時效已完成。惟丁
        ○○遲至94年5月12日始提本件訴訟，請求戊○○負系
        爭支票背書人責任等情（見原審卷第2頁至第3頁），是
        故，丁○○依系爭支票對戊○○之票據權利，自已罹於
        時效。戊○○復為時效抗辯，則丁○○基於票據權利，
        請求戊○○負系爭支票背書人責任，即為無理由。
  （３）準此，系爭支票之票據權利亦罹於時效，至堪認定。
  ２、系爭11萬5000元部分，丁○○僅能證明兩造就其中10萬元
      成立借貸關係。
  （１）戊○○辯稱：訴外人綽號老蕭，於89年10月間，以系爭
        支票清償積欠戊○○之債務。然因戊○○當時需用現金
        ，乃央請丁○○同意以10萬元貼現，其餘1萬5000元則
        充當利息。依借貸契約為要物契約，當時丁○○既僅交
        付10萬借款，此部分借貸金額當然是10萬元，而非11萬
        5000 元等情（見本院卷第105頁）。
  （２）查戊○○於原審審理時，雖承認系爭支票為其交付予丁
        ○○，惟否認收到借貸之款項云云（見原審卷第23頁）
        。然戊○○既於言詞辯論時，業已自認丁○○確有交付
        10萬元之事實（見本院卷第111頁、第105頁），且佐之
        戊○○並於臺灣臺北地方法院檢察署93年度偵字第1166
        8號檢察官偵訊中，自承系爭支票，係向丁○○借款10
        萬元，確實尚未歸還等情（見該偵查卷第88頁、第115
        頁）以觀，足徵兩造間確有該10萬元之借貸關係之存在
        ，且戊○○並未清償，堪予確定。
  （３）至其餘1萬5000元部分，則為戊○○所否認，丁○○就
        此1萬5000元借款之交付，徒憑系爭支票面額之記載，
        尚未能證明確有該1萬5000元之交付。蓋戊○○上開所
        辯利息之說，難謂與常情不合，丁○○自應另行舉證證
        明確有該1萬5000元之交付。既丁○○未能舉證證明，
        自難採信其主張。
  （４）基此可知，系爭11萬5000元部分，丁○○僅能證明兩造
        就其中10萬元成立借貸關係，要堪認定。
（四）戊○○主張以系爭25萬元抵銷丁○○之請求，為無理由。
  １、戊○○主張：兩造曾於90年間，為丙○○及乙○○，共同
      介紹一筆位於台中縣石岡鄉梅子巷的合建工程，由東暘順
      建設股份有限公司（下簡稱東暘順公司）取得台中縣石岡
      鄉○○段876地號至876-17地號等18筆土地（下簡稱系爭
      土地）之合建權利。當時約定如介紹成功，東暘順公司應
      給付50萬元報酬，伊與丁○○各取一半，故伊對丁○○有
      系爭25萬元債權存在，並提出協議書（見本院卷第15頁，
      下簡稱稱系爭協議書）為證云云。但為丁○○所否認，辯
      稱：無系爭25萬元債權存在等語。
  ２、惟查，證人丙○○係證稱：丁○○介紹如系爭協議書所載
      之系爭土地，要給東晹順公司去蓋房子，若成功的話，東
      晹順公司願意付50萬佣金，到底要給丁○○一個人，或者
      戊○○也有份，伊不清楚等情（見本院卷第59頁），是由
      丙○○之證言內容，尚不能證明系爭土地之佣金，應由兩
      造平分等節。且丙○○尚證稱：「（問：戊○○有無向你
      要支票的款項？）沒有，從來都沒有向我要。」「（問：
      丁○○有無告訴你戊○○也要分這50萬元？）沒有。」「
      （問：戊○○有無告訴你，丁○○要分他這50萬元的一半
      ？）沒有。」等語（見本院卷第60頁），益見由丙○○之
      證詞以觀，尚不能證明戊○○得主張系爭25萬元債權，堪
      予認定。
  ３、證人乙○○雖證稱：兩造促成系爭土地交給東暘順公司蓋
      房子，經過協調後要付50萬元之佣金，伊開二張支票，面
      額各25萬元，要讓兩造平均分配云云（見本院卷第84頁）
      。然細譯乙○○之證言內容可知，兩造是否平分該50萬元
      佣金，乃其主觀意見，而非兩造之協議，尚不能據以認定
      戊○○得向丁○○請求系爭25萬元債權，此其一。乙○○
      復結稱：丁○○並未告知伊或丙○○，戊○○也要分該50
      萬元等語（見本院卷第85頁），益見兩造間是否應平分該
      50萬元，丁○○並未告知乙○○或丙○○，又與丙○○上
      開證詞相合，此其二。
  ４、至乙○○另證稱：「印象中戊○○好像說，這筆錢我們一
      人一半，但我有欠你的錢，支票先由你拿去，等支票兌現
      時，剩下才還給我，丁○○好像有答應。」云云（見本院
      卷第85頁）。然查，乙○○之證詞係用「好像」云云，顯
      見其記憶已非清晰，是否確與事實相合，已有疑義，此其
      一。丙○○並未證述相關情節，業如上２所示，故乙○○
      此部分之證言可否採信，更添疑義。蓋乙○○、丙○○既
      皆同時在場（見本院卷第84頁），奈何該二證人證言南轅
      北轍？此其二。因此，尚不能以乙○○上開既不明確、又
      無佐證之證言，即認戊○○就系爭25萬元債權已盡舉證之
      責。
  ５、另外，戊○○尚主張：若非兩造確有約定平分，一人各取
      得1張票，何須簽發2張支票？何不逕簽發1張50萬元支票
      云云。惟究竟簽發1紙或2紙支票，與兩造有無平分之約定
      ，本屬二事，要難以此推論。況該2紙支票皆由丁○○取
      走，為何戊○○未要求丁○○立據以明責任？果有上開因
      戊○○積欠丁○○款項而由丁○○持有該2紙支票之情事
      ，乙○○亦可開立1紙支票即可，何須開立2紙支票？凡此
      種種，足見戊○○泛稱其對丁○○之系爭25萬元債權存在
      云云，仍屬空言主張，不能採信。
  ６、綜此，戊○○主張：丁○○應依不當得利規定，返還系爭
      25萬元債權，伊以此主張抵銷云云，尚屬無據，應為無理
      由。
七、按借用人應於約定期限內，返還與借用物種類、品質、數量
    相同之物，未定返還期限者，借用人得隨時返還，貸與人亦
    得定一個月以上之相當期限，催告返還；又給付無確定期限
    者，債務人於債權人得請求給付時，經其催告而未為給付，
    自受催告時起，負遲延責任，前項催告定有期限者，債務人
    自期限屆滿時起負遲延責任。又遲延之債務，以支付金錢為
    標的者，債權人得請求依法定利率計算之遲延利息；應付利
    息之債務，其利率未經約定，亦無法律可據者，週年利率為
    百分之五，民法第478條、第229條第2項第3項、第233條第1
    項前段、第203條分別定有明文。而金錢債權既無約定利息
    ，而於債務人清償遲延時，債權人亦得請求遲延利息（最高
    法院18年上字第433號判例）。查丁○○並未舉證其與戊○
    ○約定借款返還日期為何，至丁○○所提出之徐鳳娣本票及
    系爭支票，均係第三人簽發，亦難認其上之到期日為二造約
    定之借款返還期限。且丁○○僅得基於借貸關係請求返還借
    款（票據關係均因罹於時效而消滅，業如上述），故應以本
    起訴狀繕本送達視為催告，並自翌日起算遲延利息。是綜上
    所述，丁○○依借貸之法律關係，請求戊○○應給付丁○○
    17萬5000元，及自起訴狀繕本送達（見原審卷第9頁）之翌
    日（即94年5月19日）起至清償日止，按週年利率5％計算之
    利息，為有理由，應予准許。逾此部分之請求，尚非有據，
    應予駁回。原審就超過上開應准許部分（命戊○○給付4萬
    元及自94年5月19日起至清償日止，按週年利率5％計算之利
    息部分），為戊○○敗訴之判決，自有未洽。戊○○上訴意
    旨就此部分指摘原判決不當，求予廢棄改判，為有理由。至
    於上開應准許部分，原審為戊○○敗訴之判決；另不應准許
    部分（指系爭50萬元及其遲延利息部分），原審並為駁回丁
    ○○請求之判決，核無違誤，兩造上訴意旨，就此部分，仍
    執陳詞，指摘原判決不當，求予廢棄，為無理由，均應駁回
    其上訴。
八、本件事證已臻明確，至於未論述之爭點；兩造其餘之攻擊或
    防禦方法；未經援用之證據，經本院斟酌後，認為均不足以
    影響本判決之結果，自無一一詳予論駁之必要，併此敘明。
九、據上論結，本件戊○○之上訴為一部有理由，一部無理由，
    丁○○之上訴為無理由，依民事訴訟法第450條、第449條第
    1項、第79條、第78條，判決如主文。
中    華    民    國    95    年    6     月    19    日
                  民事第14庭  審判長法  官  許正順
                                    法  官  魏麗娟
                                    法  官  鍾任賜
正本係照原本作成。
不得上訴。
中    華    民    國    95    年    6     月    19    日
                                    書記官  王敬端


司法院資訊處製作；財團法人民間司法改革基金會備份。
